臺灣高等法院臺南分院民事判決　九十三年度重訴字第六號　Ｊ
　　　原　　　告　　甲　○　○.
　　　法定代理人　　乙○ ○ .
　　　訴訟代理人　　蔡　奉　典　　律師
　　　複代 理 人　　丙　○　.
　　　被　　　告　　吳駿明即.
　　　訴訟代理人　　黃　俊　仁　　律師
右當事人間因傷害侵權行為請求損害賠償事件，原告向本院刑事庭提起附帶民事訴訟
（九十二年度重附民字第二四七號），經刑事庭移送前來，本院於九十三年五月四日
言詞辯論終結，判決如左︰
      主      文
被告應給付原告新臺幣參佰壹拾貳萬肆仟捌佰零伍元，及自九十二年七月三十一日起
至清償日止，按週年利率百分之五計算之利息。
原告其餘之訴駁回。
訴訟費用由被告負擔五分之一，餘由原告負擔。
本判決第一項於原告以新臺幣壹佰零貳萬元為被告供擔保後，得為假執行。
原告其餘假執行之聲請駁回。
      事      實
甲、原告方面：
  一聲明：
    (一)被告應給付原告新臺幣（下同）一千五百三十二萬二千四百零四元，及自附帶
      民事訴訟訴狀繕本送達被告翌日起至清償日止，按年息百分之五之利息。
    (二)願供擔保聲請宣告假執行。
    (三)訴訟費用由原告負擔。
  二陳述：除本院刑事判決事實所載均引用之外，另補稱：
    (一)因被告之傷害侵權行為導致原告頭部受有外傷、頭部左側硬腦膜下血腫、前額
      骨破裂骨折等傷害，並因而成為極重度殘障、多種障礙之植物人，經臺灣雲林
      地方法院為禁治產宣告。又被告之傷害行為事實，業經臺灣雲林地方法院判處
      有罪在案，被告之侵權行為應可確認。原告依民法第一百八十四條、同法第一
      百九十三條、一百九十五條分別請求下列財產及非財產上之損害賠償。
    (二)原告之請求項目明細如左：
      1.醫藥費用之支出：四萬九千三百四十一元，其他因傷害所增加之生活費共一
        萬一千八百九十二元。
      2.看護費用部分：
        依中國醫藥學院北港附設醫院九一院醫事字第一○九號函：說明項下第三點
        ：「病患目前神智不清，無語言能力，肢體癱瘓，大小便無法控制，失去行
        為能力（植物人狀態），須他人長期照顧，幾乎無恢復之可能。」，原告受
        傷後日常生活無法自理，全天候需人照顧，且病情無法康復，終生均需聘僱
        看護照顧。包括原告請求給付將來之看護費用，並無不妥。
        原告已支出之看護費自九十一年一月十八至同年六月三十日止計一萬七千
          零九百三十九元。
        將來尚須支出之看護費用：
          家屬看護雖未實際支出看護費，仍得請求賠償。原告出生於民國四十年三
          月十六日，本件傷害發生時，原告係五十歲零九個月，原告願意以五十一
          歲來計算餘命，而看護費用以「衡量僱用職業護士之情形」護理之家之長
          期看護費用平均每月三萬元計算，一年為三十六萬元，依霍夫曼式扣除中
          間利息方式計算。依八十九年台灣地區男性簡易生命表，臺灣地區五十一
          歲男性平均尚有二五‧六九年餘命，原告願以二十五年計算。依霍夫曼計
          算法扣除中間利息後，上訴人所得請求之看護費用為五百九十三萬九千九
          百零一元。又此數額應扣除前項已支出之看護費用十七萬零九百三十九元
          ，故將來應支出之看護費用五百七十六萬八千九百六十二元。
      3.勞動能力之損害：原告因本件傷害成為極度殘障、多種障礙之植物人，依勞
        工保險條例第五十三條附表，原告因本件傷害造成第十四級之殘障，致其勞
        動力完全喪失。原告原來之收入多少，與原告之勞動能力減少多少無絕對之
        關係，原告原身強體健，依行政院主計處統計資料，台灣地區製造業受僱員
        工每人每月平均薪資均逾三萬元，則原告僅請求給付每月二萬元，應屬合理
        。又原告為賽鴿教練月薪為二萬元，年收入二十四萬元。再按原告出生於民
        國四十年三月十六日，本件傷害發生時，原告係五十歲零九個月，原告願意
        以五十一歲來計算，參酌勞動基準法規定勞工六十歲強制退休之規定，原告
        尚可工作九年，依霍夫曼計算式扣除中間利息，原告得一次請求減少勞動損
        失之金額為一百八十二萬一千二百七十元。
　　　4.非財產上之損害：原告正值盛年，原應享受彩色的人生，不意因被告之行為
　　　　而成為植物人，從此墮入痛苦、黑暗且永無止境的深淵。故請求被告賠償七
　　　　百五十萬元，以彌補原告一生之痛苦。
　　　5.綜上，原告求償之金額為一千五百三十二萬二千四百零四元。
    (三)關於過失相抵之問題：
      本件被告侵權行為之樣態為原告拉被告之手，被告則以左手推原告（證人洪瑞
      林之證詞）致原告倒地受傷。則兩造間因肢體之接觸與衝突，並因而致原告受
      損害，依最高法院六十八年台上字第九六七號判例：「雙方互毆乃雙方互為侵
      權行為，與雙方行為為損害之共同原因者有別，無民法第二百十七條過失相抵
      原則之適用」之情形，故本件應無民法第二百十七條過失相抵原則之適用。
  三證據：提出診斷證明書影本一件、殘障手冊影本、住院費用收據影本二紙、醫療
    費用支出收據影本二十紙、醫療用品支出收據影本五紙、八十九年臺灣地區簡易
　　生命表平均餘命表一份、中國醫藥學院北港附設醫院院醫事字第一○九號函影
　　本及台灣地區製造業受僱員工每人每月平均薪資表影本為證。
乙、被告方面：
  一聲明：
    (一)原告之訴及假執行之聲請均駁回。
    (二)訴訟費用由原告負擔。
  二陳述：
    (一)原告甲○○之傷勢，並非被告毆打所致，被告與其並無任何爭吵之事故，更沒
      有任何傷害甲○○之目的及動機。只因在歌友小吃部與甲○○有接觸，因此被
      找不到傷害甲○○兇手的家屬，誤認為行兇傷害甲○○之人，誠屬冤枉。由甲
      ○○所受之傷及受傷之部位觀之，根本與被告無關，與被告在歌友小吃部與甲
      ○○之接觸，沒有任何相當因果關係。
    (二)退而言之，縱認被告對甲○○之傷害結果有所疏失，但甲○○本人就其傷害事
      故之發生，亦難辭其咎，而與有過失之情事，不能將結果全歸諸被告一人獨自
　　　承擔。被告僅是受歌友小吃部之老板請託，送甲○○去醫院，因此即被捲入甲
　　　○○之受傷情節中，被告對甲○○之傷是如何造成根本沒有認知，甲○○酒後
　　　醉醺醺地與人爭執，又要老板向其道歉，而不慎跌坐在地，竟不知何故一臥不
　　　起，此誠非被告之所致，令被告負完全賠償責任，誠屬非理且冤曲。
    (三)又原告請求賠償及費用部分亦與實情不合。
      1.醫療費用等支出部分：
        只要有正式立案之醫院所出具之真正收據，此部分被告對金額部分沒有意見
        。至於原告提出非正式醫療院所之收據，則非屬必要，理應駁回。
      2.看護費用：
        甲○○是在醫院及家中治療，其並無僱請看護，並沒有實際支出，而所謂將
        來之看護費用並沒有合理計算，其以一個月三萬元計算，根本不合現時社會
        實情，且高於基本工資幾近二倍，顯有高估求償之不實。
      3.勞動能力喪失部分：
        甲○○原本即是無固定工作之人，並沒有固定之勞動工作，也沒有固定之勞
　　　　動收入，其所謂勞動能力損失，根本是事後不當請求。此部分即請命原告提
　　　　出甲○○工作之證明及收入之來源證明。豈有原本無所事事，一受了傷就變
　　　　成勤奮工作者之理？甲○○是否平日有在工作，此可訪查閭里巷議即知詳情
　　　　。經查甲○○未受傷之前均是在賭賽鴿維生，平日根本沒有在從事勞動工作
　　　　，原告在其受傷後以其為勤奮工作者向被告請求勞動能力喪失之賠償，非但
　　　　沒有任何事實依據，且與實際情形不合，自無由許之，理當駁回。
      4.非財產上損害部分：
        甲○○酗酒成習，日日醺醉，本件其不知在何處與人爭執，續攤至歌友小吃
        部，而後在歌友小吃部跌坐在地，被告原本只是應老板之請求，將其送醫，
        事後竟被家屬指為送醫之人即為行兇之人，實在冤枉。甲○○受傷固然是非
        人所願，也非人所樂見，但被告無端涉入此糾紛，亦是冤曲。被告因此而罹
        訟累，精神亦不好過。因此參酌兩造之身分、社經地位，經濟狀況等情狀，
        原告要求五百萬非財產損害賠償，顯是不合情理之數額，且有高估其餘生收
        入之情事。
丙、本院依職權查閱兩造財產歸戶資料及八十七年至九十年綜合所得稅申報核定資料
    、另函調本院九十二年度上訴字第六六七號（含臺灣雲林地方法院檢察署九十一
    年度偵字第六一八號、雲林地方法院九十一年度易字第一五九號）吳駿明（即吳
    親奮）傷害致重傷案全卷。
    理      由
一、程序部分：
  (一)本件原告前經原審法院於九十一年四月二十九日以九十一年度禁字第一一號宣告
    為禁治產人，並由其配偶乙○○○為法定代理人，有民事裁定影本及戶籍謄本影
    本為證（見附民卷第三八至三九頁），本件由乙○○○為原告法定代理人提起本
    件訴訟，於法並無不合，合先敘明。
  (二)民事訴訟法第一百八十三條所謂訴訟中有犯罪嫌疑牽涉其裁判者，得命在刑事訴
    訟終結以前，中止訴訟程序，係指該犯罪嫌疑，確有影響於民事訴訟之裁判，非
    俟刑事訴訟解決，其民事訴訟即無由或難於判斷者而言，例如當事人或第三人於
    民事訴訟繫屬中涉有偽造文書、證人偽證、鑑定人為不實之鑑定等罪嫌，始足當
    之（見最高法院四十三年台抗字第九五號、七十九年台抗字第二一八號判例意旨
    ）。故法院依該條規定中止訴訟程序，須其訴訟有上開情形時，始得為之。本件
    並無該等情形，被告以其傷害刑事責任部分現在上訴最高法院審理中，猶未確定
    為由，請求停止本件訴訟云云，要與前開規定不符，不能准許。
二、本件原告主張：伊於民國九十年十二月二十九日凌晨二時許，在雲林縣北港鎮○
    ○里○○路一九○號歌友小吃部內，伊以右手抓住被告右手腕欲拉出外面理論，
    被告竟以左手用力撥開，致醉酒的伊未站穩而後仰傾倒，致頭部左側撞到鋁門厚
    玻璃，造成頭部左側硬腦膜下血腫、前額骨破裂骨折等頭部等傷害，送醫急救仍
    無意識及行動能力，達於重大不治之重傷害程度，爰依民法第一百八十四條、第
    一百九十三條、一百九十五條之侵權行為損害賠償之法律關係，請求被告給付一
    千五百三十二萬二千四百零四元及法定遲延利息等語。
    被告則以：原告之傷勢非伊毆打所致，其間無何爭吵事故或有何傷害目的及動機
    ，實係原告要拉被告，被告用手撥開，原告自己摔倒撞到鋁門玻璃倒地，由其受
    傷部位觀之，與兩造間之接觸沒有相當因果關係，伊遭誤認為行兇傷害原告之人
    ，誠屬冤枉；縱認有疏失，原告無固定工作不能請求勞動能力收入損失，亦無實
    際支出看護費用且高估求償，所請求之非財產損害賠償顯有過高情事，且其就傷
    害事故之發生與有過失云云置辯。
三、本件原告主張：被告於九十年十二月二十九日凌晨二時許，在雲林縣北港鎮○○
    里○○路一九○號歌友小吃部內，因以原告已經喝醉為由勸離與原告發生口角之
    店內其他客人，致原告心生不滿，要求被告叫老闆洪瑞林出來道歉，被告轉述後
　　，洪瑞林復以不要理已經喝醉之原告，被告乃坐在櫃檯邊的高腳椅上聊天，原告
　　突衝進店內欲拉被告出外理論發生爭吵，被告用力撥開抓住其右手腕之已酒醉之
　　原告右手，致原告未站穩後仰倒地，頭部撞擊到鋁門厚玻璃，造成頭部左側硬腦
　　膜下血腫、右前額骨骨折，送醫急救等事實，為被告分別於被訴傷害刑事責任時
　　之警訊時（警卷第一頁反面）、偵查中（偵查卷第七頁反面）、刑事審判時（刑
　　一審卷第一八七頁、刑二審卷第三十至三二、五三至五六、五八頁）所不爭，又
　　原告送醫急救時，呈現昏迷狀態、兩側瞳孔放大，而施以緊急手術，現仍呈肢體
　　癱瘓、無語言能力、無法控制大小便、需他人長期照顧，幾乎無恢復之可能等情
　　，有中國醫藥學院北港附設醫院九十一年九月四日院醫事字第一○九號函在刑
　　事卷可按（見刑事一審卷第九五頁）；以原告左側頭部碰觸硬物點（鋁門玻璃）
　　，碰觸力道非無可能反射擠壓造成前額頭骨破裂骨折之情形；再由原告頭撞玻璃
　　門倒地不起後，即經以救護車送醫，證人為原告進行急診救治之醫師林衍陸在刑
　　庭結證稱：「（是否為甲○○的第一線就診人員）是的」、「…重症病患通常都
　　是由醫生、護士同時處理」、「甲○○外表沒有明顯流血的情形」、「骨折外觀
　　上無法看出來，必須作電腦斷層檢查才知道」、「被害人甲○○送來時，他的意
　　識是昏迷的」、「我做完電腦斷層後，就可知道這種結論，包括意識昏迷的狀態
　　」（見刑一審卷第一七三頁）；由於被害人甲○○於受傷倒地後即刻送醫診治，
　　並無其他外力介入，且於急診時就呈現昏迷狀態，足認被害人甲○○於上開時間
　　、地點受有如上述之傷害，係被告之行為所導致，被告行為與原告所受上開傷害
　　間，應有相當因果關係；被告所辯原告前額骨折傷害與伊無涉，自無可採。被告
　　在本院亦自承「是原告要拉我，我用手撥開原告，他自己摔倒撞到鋁門玻璃倒地
　　的」不諱，堪可信原告主張之上開事實為真實。刑事部分亦經本院刑事庭九十二
　　年度上訴字第六六七號刑事判決以被告傷害人之身體致重傷，判處有期徒刑三年
　　六月在案，亦採相同見解，並經本院依職權調閱九十二年度上訴字第六六七號（
　　含臺灣雲林地方法院檢察署九十一年度偵字第六一八號、雲林地方法院九十一年
　　度易字第一五九號）吳駿明（即吳親奮）傷害致重傷案全卷查核無訛。
四、按因故意或過失，不法侵害他人之權利者，負損害賠償責任；不法侵害他人之身
    體或健康者對於被害人因此喪失或減少勞動能力或增加生活上之需要時，應負損
    害賠償責任；不法侵害他人之身體、健康、名譽、自由、信用、隱私、貞操，或
    不法侵害其他人格法益而情節重大者，被害人雖非財產上之損害，亦得請求賠償
    相當之金額；民法第一百八十四條前段、第一百九十三條第一項、第一百九十五
    條第一項前段分別定有明文。查被告在歌友小吃部之狹窄空間內，用力撥開抓住
    其右手腕之已酒醉原告甲○○之右手，客觀上可預見原告有摔倒頭部撞擊鋁門玻
    璃可能，仍強力為之而致原告受有傷害，自不能免其侵權之責任。且被告之行為
    對於原告所受之前揭受傷害結果間，存有相當因果關係，如前所述。則原告請求
    被告負侵權行為損害賠償責任，即屬有據。茲就原告主張所受損害之項目及金額
    是否允當，分述如下：
  (一)醫療費用部分：
    按保險制度，旨在保護被保險人，非為減輕損害事故加害人之責任；保險給付請
    求權之發生，係以定有支付保險費之保險契約為基礎，與因侵權行為所生之損害
    賠償請求權，並非出於同一原因。後者之損害賠償請求權，殊不因受領前者之保
    險給付而喪失（見最高法院六十八年台上字第四二號判例意旨）。經查原告為治
    療因被告行為所致傷害，而支出醫藥費用四萬七千五百九十九元，業據提出財團
    法人中國醫藥學院北港附設醫院醫療費用收據六十八紙為證（見附民卷第十三至
    三十二頁），雖其中自付部分僅二萬三千七百零一元，其餘為健保給付，惟依首
    開說明，就健保給付部分仍應認不影響原告之損害賠償請求權，則原告主張受有
    醫療費用損害四萬九千三百四十一元，在四萬七千五百九十九元之範圍內，要屬
    正當，逾此部分，要屬無據。
  (二)增加生活費用支出部分：
    原告主張因本件所受傷害，除所購買之清腦藥草計八千七百五十元，未提出醫生
    之處方證明為治療所必要外，其餘所支出購買沖洗棉、看護墊、抽痰管、紙尿褲
    等用品共三千一百四十二元，有出貨單、免用統一發票收據共十一紙為證（見附
    民卷第卅二至卅七頁），且為被告所不爭執，按原告既係因本件車禍受有前開傷
    害，致生活上需他人照顧，則其日常生活增加上開費用之支出，自屬必然，核上
    開支付看護墊等物品計三千一百四十二元，均屬增加生活費用之必要支出部分，
    是其主張有該部分之損害應屬有據，逾此主張，即屬無據。
　(三)看護費用部分：看護費用為原告增加生活上需要及將來維持傷害後健康之必需支
　　出，此部分原告自得請求（最高法院六十五年第八次民事庭庭推總會決議參照）
　　。經查原告現仍呈肢體癱瘓、無語言能力、無法控制大小便、需他人長期照顧，
　　幾乎無恢復之可能等情，有中國醫藥學院北港附設醫院前述函在刑事卷可按（見
　　刑事一審卷第九五頁）；依其所受傷害及治療情形觀之，原告之病情在受傷害之
　　始迄今即屬嚴重，需他人長期照顧，而確有請人看護之必要。再被害人因受傷需
　　人長期看護，而由親屬看護時，雖無現實看護之支付，亦應認受有相當看護費之
　　損害，得向加害人請求賠償。蓋因親屬照顧被害人之起居，固係出於親情，但親
　　屬看護所付出之勞力，並非不能評價為金錢，只因兩者身分關係密切而免除支付
　　義務，此種親屬基於身分關係之恩惠，自不能如惠於加害人，故應認被害人受有
　　相當看護費之損害，得向加害人請求賠償。
    1.查原告共支出看護費自九十一年一月十八日至一月二十八日間二萬元、自
      同年二月二日至三月一日間二萬元、自同年三月二日至四月一日間二萬九千
      二百二十四元、自同年四月二日至五月一日間三萬元、自同年五月二日至
      六月一日間三萬二千元、自同年六月二日至七月一日間二萬九千六百六十五
      元，共計一十六萬零八百八十九元，有財團法人中國醫藥學院北港附設媽祖醫
      院住院費用收據、及三奇看護中心收據影本七張在卷可稽（見附民卷十、十一
      頁），復為被告所不爭，堪可信原告主張受有一十七萬零九百三十九元中，確
      有一十六萬零八百八十九元部分之損害為真實，逾此部分亦屬無據。
    2.另原告於治療後，仍呈肢體癱瘓、無語言能力、無法控制大小便、需他人長期
      照顧，幾乎無恢復之可能等情，如前所述，故有終生均需聘僱看護之需要。
      又原告於民國四十年三月十六日出生，本件傷害發生時係五十歲零九個月，原
      告表明願意以五十一歲來計算餘命，依八十九年台灣地區男性簡易生命表，臺
      灣地區五十一歲男性平均尚有二五‧六九年餘命，原告願以二十五年計算，即
      至一百一十五年十二月二十九日。故自已支出看護費之翌日即九十一年七月二
      日起算，尚有二十四年五月二十七日。原告之法定代理人係自己照顧方式代替
      僱請看護照僱，依前開說明仍可計算損害，惟原告之法定代理人之收入復未能
      舉證較基本工資為高，其照顧方式較受有專業訓練之專業看護不同，故不得依
      護理之家長期看護每個月看護費用三萬元計算，惟看護工作較為辛苦，本院認
      應以每月二萬元計算較為合理。依霍夫曼式扣除中間利息方式，計算被告應給
　　　付之看護費用。依霍夫曼計算法扣除中間利息後，原告所得請求之看護費用為
　　　：自九十一年七月二日起至利息起算前一日之九十二年七月三十日止，計一年
　　　零二十八日，所受損害金額為：二十五萬八千零六十五元（240000×｛1＋《
　　　〈28/31〉/12》｝≒258,065）。自九十二年七月三十一日起至一百一十五年
　　　十二月二十九日止，計二十二年七月二十四日，所受損害金額為：三百七十三
　　　萬七千三百七十二元（240000×｛15.0000000＋0.476190×《〈11＋25/31〉/
　　　12》｝≒3,737,372）。原告主張受有將來應支出之看護費用損害在三百九十
　　　九萬五千四百三十七元（計算式：258,065＋3,737,372＝3,995,437）之範圍
　　　內為有理由，逾此部分之主張（一百七十七萬三千五百二十五元，計算式：
      5,768,962 －3,995,437＝1,773,525），尚非有據。
  (四)勞動能力部分：
    原告於治療後，仍呈肢體癱瘓、無語言能力、無法控制大小便、需他人長期照顧
    ，幾乎無恢復之可能，並經宣告為禁治產人等情，如前所述，原告顯已終身喪失
    工作能力。又原告於民國四十年三月十六日出生，有其戶籍謄本在卷可稽（見附
    民卷第卅九頁），於九十年十二月二十九日本件傷害發生時係五十歲零九個月，
    原告表明願意以五十一歲來計算，按勞動基準法第五十四條就一般勞工於年滿六
    十歲時得強制退休之規定，原告尚可工作九年。原告雖主張依行政院主計處統計
    資料台灣地區製造業受僱員工每月平均薪資均逾三萬元，其僅請求為賽鴿教練月
    薪為二萬元為合理云云，惟經被告爭執後，原告不能提出其受僱之受薪情形，認
    仍應依行政院核准之基本工資一萬五千八百四十元計算，較為合理。是依此月薪
    基準並按第一年不扣除中間利息之霍夫曼計算法計算，查九年之係數為7.588628
    ，則原告得請求被告一次給付其喪失勞動能力之損害額為一百四十四萬二千四百
　　四十六元（計算式為：15,840×12×7.588628≒1,442,446）。是原告主張所受
　　損害在此範圍內，自屬有據，逾此部分之主張（三十七萬八千八百二十四元），
　　則無所據。
  (五)精神慰撫金部分：
    經查本件原告於民國四十年三月十六日出生，國小畢業，從事受僱訓練賽鴿（無
    固定僱主），無固定收入，擁有水林鄉○○段土地及同段房屋各一筆財產總額九
    十九萬一千二百三十二元，無何所得資料；被告為七十年十二月二十六日生，高
    職畢業，服役前擔任送貨員月收入一萬一、二千元，退役一年迄無工作，八十八
    年度曾有薪資所得一萬八千五百九十五元（永剛科技公司）、八十九年度有薪資
    所得一十一萬一千七百九十五元（南壇加油站），無何財產資料，有本院依職權
    調取之兩造稅務電子閘門財產歸戶資料及自八十七至九十年度綜合所得稅申報核
    定資料（見本院卷第十五至二十九頁）。本院審酌兩造之經濟能力、身分、地位
    ，及原告於九十年十二月二十九日受傷時年為五十歲又九月，因本件傷害事故而
    全身癱瘓，無法自主行動需長期他人看護，餘生將在病床度過，其因傷害所造成
    之病痛及精神之折磨顯非輕微等一切情狀，認原告主張受有精神慰藉金損害以二
    百五十萬元之範圍內為適當，逾此部分之主張，則屬無據。
  (六)綜上，原告主張因被告之傷害所受損害金額為：醫療費用四萬七千五百九十九元
    、看護費用四百一十五萬六千三百二十六元（含已支出一十六萬零八百八十九元
    、將來應支付三百九十九萬五千四百三十七元）、增加生活上需要之費用為三千
    一百四十二元、勞動能力喪失一百四十四萬二千四百四十六元、精神慰藉金二百
    五十萬元，合計為八百一十四萬九千五百一十三元（計算式為：
    47,599＋3,142＋4,156,326＋1,442,446＋2,500,000＝8,149,513）。
五、再按「損害之發生或擴大，被害人與有過失者，法院得減輕賠償金額或免除之」
    ，民法第二百十七條第一項定有明文。此項規定之目的，在謀求加害人與被害人
    間之公平，故在裁判上法院得以職權減輕或免除之（最高法院八十五年度台上字
    第一七五六號判例意旨）。
    查本件傷害事故之發生，係原告不滿被告以其已喝醉為由勸離與其發生口角之店
    內其他客人，乃要求被告叫老闆出來道歉，因老闆以不要理已經喝醉之原告未果
    而仍坐在櫃檯邊的高腳椅上聊天，原告突衝進店內欲拉被告出外理論爭吵，被告
    用力撥開抓住其右手腕之已酒醉之原告右手，致原告未站穩後仰倒地，頭部撞擊
    到鋁門厚玻璃，造成頭部受傷等情，如前所述，由該等事實，對本件傷害損害之
    發生，原告與有較重過失，應負擔百分之六十之責任，被告則應負百分之四十之
    責任。故上開原告所受之損害金額，被告應負賠償責任金額自應按損害金額百分
    之四十之比例扣減之，經扣減後，則被告應負擔之損害賠償金額為：三百二十五
    萬九千八百零五元（計算式為：8,149,513×40%≒3,259,805）。
六、綜上所述，原告因被告之傷害行為所受之損害金額為八百一十四萬九千五百一十
    三元，扣減自負之與有過失，所得請求被告賠償金額為三百二十五萬九千八百零
    五元；又被告業已清償十三萬五千元，為原告所自認（見審判筆錄），故原告僅
    得請求被告給付三百一十二萬四千八百零五元（計算式為：3,259,805－135,000
    ＝3,124,805）。從而，原告本於侵權行為損害賠償之法律關係，請求被告給付
    一千五百三十二萬二千四百零四元及遲延利息，在其中三百一十二萬四千八百零
    五元，及自起訴狀繕本送達翌日即九十二年七月三十一日起至清償日止，按週年
    利率百分之五計算之利息，為有理由，應予准許。原告所請求逾上開准許部分者
    ，為無理由，應予駁回。又原告陳明願供擔保宣告假執行，經核就原告勝訴部分
    ，並無不合，爰酌定相當擔保金額併准許之；至於原告敗訴部分，其假執行之聲
    請，即失所依附，應併予駁回。
七、本件事實已臻明確，兩造其餘攻擊防禦方法，經審核後均不生影響於本判決之結
    果，爰不逐一論述，併予敘明。
八、據上論結：本件原告之訴，為一部有理由，一部無理由，依民事訴訟法第七十九
    條、第三百九十條第二項，判決如主文。
中　　　華　　　民　　　國　　九十三　　年　　　五　　　月　　 十八　 　日
　　　　　　　　　　　　　　　　　　臺灣高等法院臺南分院民事第三庭
~B1審判長法官　林　　輝　　雄
~B2　　　法官　徐　　宏　　志
~B3　　　法官　丁　　振　　昌
右為正本係照原本作成。
如對本判決上訴，須於判決送達後二十日內向本院提出上訴狀，未表明上訴理由者，
應於上訴後二十日內向本院提出理由書。
中　　　華　　　民　　　國　　九十三　　年　　　五　　　月　　 十九　 　日
~B法院書記官　黃　　惠　　美
